【裁判字號】    91,易,3183
【裁判日期】    920820
【裁判案由】    違反動產擔保交易法
【裁判全文】
臺灣臺中地方法院刑事判決                        九十一年度易字第三一八三號
    公  訴  人  臺灣臺中地方法院檢察署檢察官
    被      告  甲○○
右列被告因違反動產擔保交易法案件，經檢察官提起公訴（九十一年度偵字第一八○
五三號），本院判決如左：
    主  文
甲○○無罪。
    理  由
一、公訴意旨略以：被告甲○○於民國（下同）九十年十月五日，以動產擔保交易法
    動產抵押之方式，向遠東國際商業銀行股份有限公司（以下簡稱遠東銀行），提
    供自己所有之車牌號碼Ｒ九─一九七二號自用小客車，為動產擔保，而向遠東銀
    行辦理消費性貸款，借貸新臺幣（下同）二十五萬元，而為動產擔保交易之債務
    人，雙方約定貸款期限，自九十年十月五日起，至九十三年十月四日止。並自九
    十年十一月起每月攤還一次，每次償還八千五百五十元，分三十六期給付，標的
    物存放地點為臺中市○○路三八九之五號。在價金未付清之前，標的物僅得依約
    占有使用，不得任意遷移或為其他處分。詎甲○○在貸得上開消費性貸款後僅償
    還二期，自九十一年一月五日起即未再支付，並意圖為自己不法之利益，將上開
    動產擔保標的物自用小客車遷移，不知去向。嗣遠東銀行將上開債權讓與裕融企
    業股份有限公司（下簡稱裕融公司）派員前往查訪，發現甲○○業將上開動產擔
    保標的物之自用小客車，遷移去向不明，致生損害於債權人裕融公司，因認被告
    甲○○涉有違反動產擔保交易法第三十八條之罪嫌。
二、按犯罪事實應依證據認定之，無證據不得推定其犯罪事實。又不能證明被告犯罪
    者，應諭知無罪之判決，刑事訴訟法第一百五十四條、第三百零一條第一項分別
    定有明文。次按認定不利於被告之事實，須依積極證據，苟積極證據不足為不利
    於被告事實之認定時，即應為有利於被告之認定，更不必有何有利之證據，最高
    法院三十年度上字第八一六號判例可資參照。
三、查公訴人認被告涉有上述犯行，係以：（一）告訴人裕融公司職員王凱軍之指述
    。（二）送達查訪之員警吳一誠之職務報告及照片。（三）貸款暨動產抵押契約
    書影本、動產擔保交易動產抵押設定登記申請書及動產抵押債權人變更登記申請
    書可稽等，為其主要論據。訊據被告甲○○對於以動產擔保抵押方式，向遠東銀
    行借款，嗣後因財務問題未還之情坦承不諱，惟堅決否認有何獲取不法利益之意
    圖以及將標的物遷移、出賣、出質、移轉、抵押或為其他處分之行為，辯稱：
    （一）於九十一年一、二月間，因該車撞壞，其將送至臺中市○○路「東京汽車
    修理廠」修理，惟因修理費過高，其一時不能負擔，故尚未將該車取回，其本人
    固因戶籍地住處拆除而搬遷，惟告訴人公司知悉其工作地點：臺中縣太平市○○
    路一０一八號「煒鑫汽車商行」，渠並未逃逸，且已主動與告訴人達成和解，將
    積欠之本息分期清償，於九十二年七月十一日清償完畢等語。
四、經查：
（一）按動產擔保交易法第三十八條之罪，以動產擔保交易之債務人具有不法利益之
      意圖，為其構成要件。查本件標的物目前仍在修車廠內一節，業經告訴人代理
      人乙○○在庭陳述無誤（九十二年七月十一日審判筆錄），而告訴人於偵查中
      提出之九十一年二月二十五日「協尋狀況回覆表」亦記載：車主避不見面，會
      計稱此車有撞到，目前還在某修配廠維修等語，堪認被告所辯係因該車撞壞而
      送至修理廠修理之情屬實，故尚難認為被告將車遷移至修理廠之行為係出於意
      圖不法之利益。
（二）被告戶籍地住處因拆除而搬遷一節，固有送達查訪之員警吳一誠之職務報告及
      照片附於偵卷第六頁可考，惟告訴人裕融公司職員王凱軍於偵查中已稱：「被
      告及其保證人在太平市煒鑫汽車公司上班，我們去那裡也找不到人」等語，則
      被告辯稱告訴人公司知悉其工作地點一節，亦堪採信。而被告甲○○雖經拘提
      到案，惟嗣後本院向臺中縣太平市○○路一０一八號，即「煒鑫汽車商行」送
      達，均有人收受，被告並均準時到庭，堪認被告辯稱其仍在該處工作，而未逃
      匿之情屬實，尚不能以告訴人公司職員一時找不到人，即認被告意圖不法之利
      益致生損害於債權人。
（三）又被告已告訴人達成和解，將積欠之本息分期清償，已於九十二年七月十一日
      清償完畢一節，亦據告訴人代理人乙○○在庭陳述明確，復有告訴人出具之清
      償證明書影本一紙在卷可稽。
五、綜上所述，被告甲○○所辯應堪採信。此外復查無其他積極證據足證被告有何被
    訴之違反動產擔保交易法犯行，揆諸前揭法條及判例意旨，即應為有利於被告之
    認定，依法應為無罪之判決，以免冤抑。
據上論斷，應依刑事訴訟法第三百零一條第一項，判決如主文。
中      華      民      國    九十二    年      八      月     二十     日
                                    臺灣臺中地方法院刑事第七庭
                                        法  官  林念祖
右正本證明與原本無異。
如不服本判決，應於送達後十日內向本院提出上訴狀（須附繕本），上訴於台灣高等
法院台中分院。
                                        書記官
中      華      民      國    九十二    年      八      月     二十     日


司法院資訊處製作；財團法人民間司法改革基金會備份。
